【裁判字號】    89,訴,158
【裁判日期】    900111
【裁判案由】    搶奪等
【裁判全文】
臺灣板橋地方法院刑事判決                          八十九年度訴字第一五八號
    公  訴  人  臺灣板橋地方法院檢察署檢察官
    被      告  丙○○
    指定辯護人  甲○
右列被告因搶奪等案件，經檢察官提起公訴（八十八年度偵字第二五七九五號），甲
○判決如左：
    主  文
丙○○竊盜，處有期徒刑肆月，扣案之機車鑰匙壹支沒收；又意圖為自己不法之所有
，而搶奪他人之動產，未遂，處有期徒刑柒月。應執行有期徒刑拾月。緩刑年。扣
案之機車鑰匙壹支沒收。
    事  實
一、丙○○意圖為自己不法之所有，於民國八十八年十一月二十七日凌晨零時許，在
    臺北縣蘆洲市○○街二四０號前，見廖美玉所有之車號ＱＶＪ─八八七號輕機車
    停放該處，竟以所有之鑰匙一支啟動電門予以竊取，得手後供己代步之用；復另
    行意圖為自己不法之所有，於同日凌晨二時二十分許，騎乘上開竊得之機車，行
    經同市○○街三十八巷三十三弄口時，見乙○○右肩背著皮包行走路邊，竟趁其
    疏未防備之際，下手搶奪該皮包，乙○○見狀即拉住皮包不放，惟丙○○仍不罷
    手，且明知騎車強行拉扯將使人受傷及財物受損，又基於傷害及毀損之犯意，繼
    續予以拉扯，致乙○○跌倒在地，並將其拖行約五十公尺，至同街三十八巷口臺
    灣企銀旁始停車，嗣因乙○○高喊搶劫，旁人郭禮遠、邵銘偉等人發現，即上前
    圍捕，丙○○始放棄搶奪並棄車逃逸，而未得逞，但仍造成乙○○受有雙腳擦傷
    、後腦部紅腫等傷害及裙子磨破、皮包裂開等情形，足以生損害於乙○○，而丙
    ○○逃至同市○○路五七七巷與光華路口處時，適有不知情之案外人葉倭呈騎乘
    機車在該處等停紅燈，丙○○情急之下，乃搭上該機車後座並促其幫忙逃逸，惟
    隨即遭郭禮遠、邵銘偉等人追上，並經巡邏警察當場逮獲，再扣得上開供行竊所
    用之機車鑰匙一支。
二、案經乙○○訴由臺北縣警察局蘆洲分局報請臺灣板橋地方法院檢察署檢察官偵查
    起訴。
    理  由
一、右揭事實，業據被告丙○○於偵審中坦承不諱，核與被害人廖美玉、告訴人乙○
    ○於警訊或偵查中指訴之情節相符，且經證人即參與現場圍捕之郭禮遠、邵銘偉
    於警訊及偵查中證述明確，並有臺北縣警察局蘆洲分局贓物認領保管單乙紙附卷
    可稽及機車鑰匙一支扣案可資佐證。罪證明確，被告犯行洵堪認定。雖被告於甲
    ○審理中另辯稱：伊患有器質性精神病，耳邊常聽到有莫名其妙的聲音叫伊去做
    本案之犯行，其精神狀態已達於耗弱之程度云云，然其於甲○審理中就甲○訊問
    之各種問題，均能對答如流，並無言語、行為異常之情狀，且參酌其於警訊及偵
    查初訊時，又均極力辯解，否認犯罪，經檢察官再次訊問時始坦承犯行並深感悔
    悟等情，足認被告之精神狀態正常，尚未達耗弱之程度。甲○為求妥適乃再函請
    臺北市立療養院鑑定被告行為時之精神狀態，鑑定結果亦認：被告受鑑定時，雖
    自稱有聽幻覺症狀，然行為合宜，應答流利，內容切題，無思考型障礙或乖離現
    實之思考內容，認知功能亦屬良好，縱使其關於「目前仍有聽幻覺」之陳述屬實
    ，其對於外界事務之知覺理會與判斷作用，以及自由決定意思之能力，與普通人
    之平均程度亦無明顯差異，其精神狀能並未達於精神耗弱之程度，此有該院八十
    九年十二月七日北市療成字第八九六一０六七九００號函附之精神鑑定報告書一
    件在卷可稽，從而，被告所辯犯本件罪行時已達於精神耗弱程度乙節，顯不足採
    信，無從資為對被告有利之認定。
二、查被告以所有之機車鑰匙啟動電門竊取廖美玉機車得手之行為，核係觸犯刑法第
    三百二十條第一項之竊盜罪；而其乘被害人乙○○疏於防備之際，下手搶奪皮包
    ，並強行拉扯致其倒地受傷及裙子、皮包破損，惟未得逞之行為，則係分別觸犯
    同法第三百二十五條第三項、第一項之搶奪未遂罪、第二百七十七條第一項之傷
    害罪與第三百五十四條之毀損罪。被告所犯搶奪未遂、傷害與毀損三罪間，係一
    行為同時觸犯之，為想像競合犯，應依刑法第五十五條規定，從一重之搶奪未遂
    罪處斷，雖公訴人未就被告上開毀損犯行提起公訴，然此部分犯行業經被害人乙
    ○○於警訊中提出告訴，且與起訴之搶奪未遂及傷害部分有想像競合犯裁判上一
    罪之關係，已如前述，應為起訴效力所及，甲○自當一併予以審究。再被告已著
    手於搶奪行為之實行而不遂，為未遂犯，爰依刑法第二十六條前段規定，按既遂
    犯之刑減輕之。另被告所犯竊盜與搶奪未遂二罪，犯意個別，行為殊異，應分論
    並罰。爰審酌被告之品行、智識程度、竊取之機車價值，下手搶奪時不顧被害人
    保護財物之心理，強行拉扯致其倒地受傷及財物毀損，所為極具危險性，惟念其
    罹有精神方面疾病且犯罪後尚能坦承犯行等一切情狀，各量處如主文所示之刑，
    以資懲儆，並依刑法第五十一條第五款規定定其應執行之刑。末查：被告前未曾
    受有期徒刑以上刑之宣告，此有臺灣高等院檢察署刑案紀錄簡覆表附卷可稽，其
    思一時思慮欠周致罹刑章，且其犯罪後已知悔悟，態度良好，經此教訓後，當知
    所警惕，應無再犯之虞，是甲○認對其所宣告之刑，以暫不執行為適當，爰依刑
    法第七十四條第一款規定，併予宣告緩刑三年，以勵自新。至扣案之機車鑰匙一
    支，係被告所有供犯前揭竊盜罪所用之物，業據其陳明在卷，爰依刑法第三十八
    條第一項第二款規定宣告沒收。
據上論斷，應依刑事訴訟法第二百九十九條第一項前段，刑法第三百二十條第一項、
第三百二十五條第三項、第一項、第二百七十七條第一項、第三百五十四條、第五十
五條、第二十六條前段、第五十一條第五款、第七十四條第一款、第三十八條第一項
第二款，罰金罰鍰提高標準條例第一條前段，判決如主文。
本案經檢察官徐名駒到庭執行職務。
中      華      民      國       九十       年     一     月    十一    日
                                      臺灣板橋地方法院刑事第三庭
                                          法  官  趙  義  德
右正本證明與原本無異
如不服本判決應於送達後十日內向甲○提出上訴狀
                                          書記官  張  慧  玲
中      華      民      國       九十       年     一     月十八    日
附錄本案論罪科刑法條全文：
刑法第三百二十條第一項：
意圖為自己或第三人不法之所有，而竊取他人之動產者，為竊盜罪，處五年以下有期
徒刑、拘役或五百元以下罰金。
刑法第三百二十五條：
意圖為自己或第三人不法之所有，而搶奪他人之動產者，處六月以上五年以下有期徒
刑。
因而致人於死者，處無期徒刑或七年以上有期徒刑，致重傷者，處三年以上十年以下
有期徒刑。
第一項之未遂犯罰之。
刑法第二百七十七條第一項：
傷害人之身體或健康者，處三年以下有期徒刑，拘役或一千元以下罰金。
刑法第三百五十四條：
毀棄、損壞前二條以外之他人之物或致令不堪用，足以生損害於公眾或他人者，處二
年以下有期徒刑、拘役或五百元以下罰金。


司法院資訊處製作；財團法人民間司法改革基金會備份。
